【裁判字號】    91,訴,2760
【裁判日期】    920331
【裁判案由】    損害賠償
【裁判全文】
臺灣高雄地方法院民事判決  九十一年度訴字第二七六○號
    原      告  己○○
                庚○○
                甲○○
                戊○○
                丁○○○
    兼  共  同
    訴訟代理人  辛○○    住高.
    被      告  乙○○    住高.
                          （現於高雄監獄執行中）
                丙○○    住高.
右當事人間請求損害賠償事件，經刑事庭移送前來，本院判決如左：
    主      文
被告應連帶給付原告辛○○新台幣伍拾萬元，原告己○○新台幣壹拾萬元，原告庚○○新台幣參拾萬元，原告甲○○新台幣壹拾萬元，原告戊○○新台幣壹拾萬元，原告
丁○○○新台幣壹拾萬元，及均自民國九十年五月四日起至清償日止，按週年利率百
分之五計算之利息。
訴訟費用由被告連帶負擔。
本判決於原告辛○○以新台幣壹拾陸萬陸仟柒佰元，原告己○○以新台幣參萬參仟肆
佰元，原告庚○○以新台幣壹拾萬元，原告甲○○以新台幣參萬參仟肆佰元，原告戊○○以新台幣參萬參仟肆佰元，原告丁○○○以新台幣參萬參仟肆佰元為被告供擔保
後，各得假執行。但被告如於假執行程序實施前分別以新台幣伍拾萬元、新台幣壹拾
萬元、新台幣參拾萬元、新台幣壹拾萬元、新台幣壹拾萬元、新台幣壹拾萬元為原告
辛○○、己○○、庚○○、甲○○、戊○○、丁○○○預供擔保，得免為假執行。
    事實及理由
一、原告主張：被告係夫妻關係，其二人與訴外人莊秀美（由本院刑事庭通緝中）因
    需錢恐急，乃共同基於意圖為自己不法所有之犯意聯絡，並基於概括犯意，自民
    國八十九年九月十五日起，利用被告夫妻與原告均係多年之鄰居關係，推由被告
    夫妻向原告佯稱：渠等有很多不動產，惟因積欠貸款、稅金及印花稅等，致銀行
    貸款無法核放，若有錢先繳清上開不動產之貸款、稅金等銀行就可核撥貸款下來
    ，即可返還借款等語，且為取信原告，另由訴外人莊秀美向原告辛○○證實確有
    此事云云，致原告陷於錯誤，陸續將如附表所示不等之款項交付被告乙○○，被
    告夫妻及訴外人莊秀美合計詐得新台幣（下同）一百二十萬元，並約定由被告夫
    妻分得六十萬元，其餘六十萬元則歸訴外人莊秀美分得，嗣因房屋貸款遲無消息
    ，原告辛○○心生懷疑而向被告夫妻催討，詎被告乙○○及訴外人莊秀美向其謊
    稱：莊秀美認識台灣高雄地方法院檢察署高嘉惠檢察官及許秀鳳書記官，且已和
    渠等講好只要到法院繳十五萬元之稅金，房屋貸款即可核撥等語，並於八十九年
    十月間某日，帶同原告辛○○至台灣高雄地方法院檢察署佯裝欲找高嘉惠檢察官
    ，而著手詐騙原告辛○○再借予其二人十五萬元，惟因其二人未見到高嘉惠檢察
    官而離開，始未得逞。嗣被告夫妻為應付原告之催討，遂由訴外人莊秀美簽發發
    票日為八十九年十月十六日、到期日為八十九年十月十七日、面額一百二十萬元
    之本票一紙交付原告，惟屆期並未兌現，再由被告乙○○交付發票人為速購達有
    限公司、面額一百五十萬元、受款人為被告乙○○之支票一紙，經被告乙○○背
    書後轉讓予原告辛○○，然經原告辛○○於八十九年十月三十一日提示付款，竟
    因存款不足及拒絕往來戶且簽章不符而退票，被告夫妻又書立於八十九年十一月
    二日還款之委任書一紙交付以資搪塞，屆期亦未還款，原告始知受騙。爰依侵權
    行為之法律關係提起本件訴訟等語。於本院聲明：除供擔保金額外，餘如主文所
    示。
二、被告則以：被告夫妻與原告均係遭訴外人莊秀美所騙，被告丙○○被騙簽發面額
    總計八百八十萬元之本票三紙交付訴外人莊秀美，訴外人莊秀美竟持之向訴外人
    蔡麗淑詐財，致被告丙○○受訴外人蔡麗淑追討債權，又訴外人莊秀美交付面額
    一百五十萬元，已列為拒絕往來之支票一紙予被告夫妻，佯稱欲償還債務，惟銀
    行退票後為原告辛○○取走，另訴外人莊秀美簽發面額一百二十萬元之本票一紙
    交付原告，被告夫妻並未共同發票或背書，足見原告應向訴外人莊秀美追償，再
    者被告夫妻並不識字，在市場販售豬肉，根本不具詐財之基本能力，原告因不甘
    遭訴外人莊秀美所騙，乃轉而設詞誣陷被告夫妻共謀，誠屬冤抑等語置辯。於本
    院聲明：(一)原告之訴及假執行之聲請均駁回。(二)如受不利之判決，願供擔保請准
    免為假執行。
三、原告主張：被告夫妻自八十九年九月十五日起，陸續向原告陳稱：渠等有很多不
    動產，惟因積欠貸款、稅金及印花稅等，致銀行貸款無法核放，若有前先繳清上
    開不動產之貸款、稅金等銀行就可核撥貸款下來，即可返還借款等語，並由訴外
    人莊秀美向原告辛○○證實確有此事，原告乃分別交付如附表所示不等之款項合
    計一百二十萬元，嗣因房屋貸款遲無消息，原告辛○○心生懷疑而向被告夫妻催
    討，詎被告乙○○及訴外人莊秀美向其告稱：莊秀美認識台灣高雄地方法院檢察
    署高嘉惠檢察官及許秀鳳書記官，且已和渠等講好只要到法院繳十五萬元之稅金
    ，房屋貸款即可核撥等語，並於八十九年十月間某日，帶同原告辛○○至台灣高
    雄地方法院檢察署欲找高嘉惠檢察官，惟因其二人未見到高嘉惠檢察官而離開。
    嗣訴外人莊秀美為應付原告之催討，於八十九年十月十六日簽發到期日為八十九
    年十月十七日、面額一百二十萬元之本票一紙交付原告，惟屆期並未兌現，再由
    被告夫妻於八十九年十一月二日書立還款之委任書一紙交付，屆期亦未還款等情
    ，有本票及委任書各一紙（附於台灣高雄地方法院檢察署八十九年度偵字第二八
    三三九號偵查卷第五至七頁）附卷可稽，且為被告所不爭執，固堪信原告此部分
    主張為真實，惟被告均矢口否認有何詐欺之犯行，並以前詞置辯，經查：
  （一）訴外人即共同被告莊秀美於偵、審中自承：「乙○○要向辛○○拿十五萬元
        ，叫我一起過來法院，我們三人一起坐計程車來，乙○○跟蔡先生說我認識
        高嘉惠檢察官，都已經講好。」、「我陸陸續續向乙○○拿了好幾次錢，也
        向辛○○拿過借款，乙○○跟我說，叫我承認說要付稅金的事，並要給我好
        處，目的就是要騙告訴人的錢。」（見偵卷第四十七頁背面、第四十九頁）
        、「我承認起訴書所載事實，乙○○夫妻說辛○○是里長，我們騙一百二十
        萬元，騙到錢一人一半，所以我分到六十萬元，我們跟告訴人說乙○○房子
        要繳稅金，騙告訴人我是代書，但我實際上不是代書。」、「（為何要騙告
        訴人一百二十萬元？）一開始乙○○夫妻急需用錢，他們找我時我也急需用
        錢，所以一起騙告訴人。」、「丙○○是我乾姊姊，她知道我需要錢，就跟
        我說，他們夫妻有向辛○○騙過錢了，還要騙錢，叫我假裝是代書一起去騙
        一百二十萬元，我有從中拿到六十萬元，我每次都是依他們夫妻的指示打電
        話給辛○○，說房子要繳稅金、貸款。」等語（見本院九十年易字第一０五
        二號刑事卷第三十六、三十七、八十三頁），核與原告指摘之事實相符，且
        觀諸訴外人莊秀美所述之內容前後一致，亦無規避自身之責任，反觀被告竟
        一再推諉卸責，並辯稱：渠等亦陸陸續續被莊秀美騙了許多錢，原告是將錢
        直接交給莊秀美，與渠等無關云云，惟被告乙○○於偵、審中均陳稱：辛○○、己○○有直接將錢交給伊等語（見偵卷第四十九頁、上開刑事卷第四十
        一頁），即與被告於本院審理中所執前詞不符，參以倘被告曾遭訴外人莊秀
        美騙取鉅額錢財，為何從未質疑？實有悖常情，是以訴外人莊秀美所述較為
        可採，被告對於與訴外人莊秀美所涉共同詐欺取財之犯行，自難諉為不知，
        從而，被告確有以繳貸款或稅金為由向原告借款，訴外人莊秀美並冒充代書
        之身分共同詐騙，且與被告乙○○帶同原告辛○○至法院，以找檢察官求證
        為詐騙手段，欲再騙取十五萬元之事實，應堪認定。
  （二）被告乙○○雖辯稱：支票是莊秀美為還伊錢簽發的，伊向銀行提示時，依銀
        行承辦人員指示始在背面簽名，但因拒絕往來而退票，退票後被辛○○搶走
        云云，惟查，該支票之發票日為八十九年十月二十七日，而被告及訴外人莊
        秀美於八十九年十一月二日共同書立之委任書載明：「本人莊秀美於八十九
        年十月二十七日已交付一百二十萬元整給乙○○先生，委託於八十九年十一
        月二日交付於辛○○先生」等語（見偵查卷第七頁），而訴外人莊秀美於八
        十九年十月二十七日並無交付一百二十萬元現金予被告乙○○，可見上開支
        票係訴外人莊秀美為謊稱委託被告乙○○返還原告借款而簽發，與被告乙○○之借款無關，又原告辛○○亦自陳其係於退票後始取得上開支票，足認被
        告乙○○於支票背面之簽名並非背書轉讓，而係依銀行實務慣例，於提示付
        款時所為之簽名，然該支票之退票日期為八十九年十月三十一日，有退票證
        明一紙附卷可參（見偵查卷第六頁），顯見被告明知上開支票已遭退票，猶
        書立不實之委任書，以此作為應付原告催討之手段。準此而論，被告及訴外
        人莊秀美經原告催討借款後之還款方式，係先由訴外人莊秀美於八十九年十
        月十六日簽發到期日為八十九年十月十七日、面額一百二十萬元之本票（見
        偵查卷第五頁）一紙予原告辛○○，惟屆期並未兌現後，訴外人莊秀美復簽
        發發票日為八十九年十月二十七日、面額一百五十萬元、受款人為被告乙○○之支票一紙，然該支票帳戶早已於八十三年九月九日公告列為拒絕往來戶
        ，有台灣中小企業銀行新莊分行九十新莊字第００八一四號函在卷可憑（見
        上開刑事卷第十九頁），故經被告乙○○於八十九年十月三十一日提示並未
        兌現，而被告明知上開支票退票後，竟又書立不實內容之委任書交付原告，
        用以搪塞原告之追討欠款，足見被告均無償還債務之意思甚明，此外，被告
        亦非目不識丁之人，倘渠等未參與詐欺之犯行，為何於原告交付款項後，復
        書立不實之書面以應付原告之催討？益徵被告有詐欺取財之犯行，洵堪認定
        。
四、按因故意或過失，不法侵害他人之權利者，負損害賠償責任；數人共同不法侵害
    他人之權利者，連帶負損害賠償責任；又當事人已證明受有損害而不能證明其數
    額或證明顯有重大困難者，法院應審酌一切情況，依所得心證定其數額，民法第
    一百八十四條第一項前段、第一百八十五條第一項前段及第二百二十二條第二項
    分別定有明文。本件被告所為詐欺取財之犯行，已如前述，並經本院九十年度易
    字第一０五二號各判處有期徒刑八月，復經台灣高等法院高雄分院九十一年度上
    易字第一三三二號駁回上訴及判處被告丙○○緩刑三年確定在案，此有該案判決
    二份在卷可憑，且經本院調閱前開卷證查明屬實，而原告因此受有損害合計一百
    二十萬元之情，亦為被告所不爭，茲因原告係以現金交付款項，並無取款或匯款
    紀錄可資證明損害，足認其證明顯有重大困難，揆諸前開規定，爰審酌原告各自
    主張之數額合計一百二十萬元，與前述損害相符之情，認原告各自主張之數額為
    真實。從而，原告依侵權行為之法律關係請求被告連帶給付分別如主文所示金額
    ，及均自起訴狀繕本送達翌日即九十年五月四日起至清償日止，按週年利率百分
    之五計算之利息，為有理由，應予准許。又兩造陳明願供擔保，聲請宣告假執行
    ，或免為假執行，經核均無不合，爰分別酌定相當之擔保金額宣告之。
五、據上論結，本件原告之訴為有理由，依民事訴訟法第八十五條第二項、第三百九
    十條第二項、第三百九十二條，判決如主文。
中      華      民      國    九十二    年      三      月    三十一    日
                              臺灣高雄地方法院民事第五庭
~B審判長法官  黃蕙芳
~B      法官  林玉心
~B      法官  鍾素鳳
右為正本係照原本作成。
如不服本判決，應於送達後廿日內，向本院提出上訴狀並表明上訴理由，如於本判決
宣示後送達前提起上訴者，應於判決送達後十日內補提上訴理由書（須附繕本）。
中      華      民      國    九十二    年      三      月    三十一    日
~B法院書記官  黃麗緞


司法院資訊處製作；財團法人民間司法改革基金會備份。
